臺灣苗栗地方法院刑事判決　　　　　　　　　　　　　九十三年度訴字第一九四號
　　公　訴　人　臺灣苗栗地方法院檢察署檢察官
　　被　　　告　戊○○
右列被告因竊盜案件，經檢察官提起公訴（九十二年度偵字第四九三一號、偵緝字第
二八０號、九十三年度偵字第一六八三號），由本院合議庭裁定適用簡式審判程序審
理，判決如左：
    主  文
戊○○以犯竊盜罪為常業，處有期徒刑壹年拾月。並應於刑之執行前，令入勞動場所
強制工作參年。
    事實及理由
一、犯罪事實：
  (一)戊○○曾有偽造文書及多次違反麻醉藥品管理條例、毒品危害防制條例等前科。
    復因多次犯竊盜罪，分別經法院判處有期徒刑一年、九月確定。嗣於民國（下同
    ）九十一年間，再因犯竊盜案件，經本院以九十一年度苗簡字第四四一號判決判
    處有期徒刑一年六月，緩刑五年確定；又於九十一年間，再度因犯竊盜案件，經
    本院於九十一年十月三十一日以九十一年度苗簡字第九一六號判決判處拘役五十
    日確定，嗣於九十二年五月二十六日執行完畢出監；另再犯竊盜案件，於九十二
    年五月二十一日，經臺灣新竹地方法院以九十二年度易字第二五六號判處有期徒
    刑六月，於同年六月九日確定，嗣於同年十一月三日易科罰金執行完畢（不構成
    累犯）。
  (二)詎戊○○仍不知悔改，因無職業恃以維生，又為準備繳交上開刑罰之罰金，竟基
    於常業竊盜之犯意，恃竊盜為生。先後於：
  １九十二年六月初某日凌晨五時許之夜間，在甲○○位於苗栗縣竹南鎮山寮五十八
    之四號住處，踰越後院客觀上具有防盜作用之氣窗而侵入住宅，徒手竊取甲○○
    所有之ＶＣＤ一台及藥酒一瓶得手。
  ２九十二年七月一日凌晨五時許之夜間，至丙○○位於苗栗縣頭份鎮○○○路一五
    二巷五號居所處，踰越客觀上具有防盜作用之氣窗而侵入住宅（無故侵入住宅部
    分未據告訴），徒手竊取丙○○所有照相機一台、女用手錶一只及現金四百元得
    手。
  ３九十二年七月中旬某日凌晨零時許之夜間，在辛○○位於苗栗縣頭份鎮○○○路
    一二二號住處，踰越後院客觀上具有防盜作用之氣窗而侵入住宅，徒手竊取辛○○所有之皮夾一只（內有現金一萬三千元）得手後，將該皮包丟棄，現金則花用
    殆盡。
  ４九十二年七月十九日凌晨三時三十分許之夜間，在徐秀鳳位於苗栗縣頭份鎮○○
    街二十巷十一弄三號之住處，持現場撿拾之客觀上足以供兇器使用之鋁棒一支再
    綁上鐵絲，自該處窗戶伸入客廳內，將徐秀鳳置放於桌上之鑰匙串鉤出來，再持
    該鑰匙打開鐵門而侵入住宅，竊取徐秀鳳所有之行動電話二支、小皮包及小皮夾
    各一只（內有健保卡、刑警證、警徽、
    得手後，將上開行動電話分別借給不知情之吳文發、林詩婷使用（嗣經尋獲並已
    發還被害人），證件等物即隨手丟棄路旁，現金則花用殆盡。
  ５九十二年七月下旬某日晚上十時許之夜間，在庚○○位於頭份鎮○○路三０五巷
    七弄三十三號，使用該地撿拾之竹竿一支，自上開住處之窗外伸入屋內，鉤取庚○○之皮包一只（內有二萬元現金）得手。
  ６九十二年八月底某日晚上七時許之夜間，在己○○位於苗栗縣頭份鎮○○路八十
    巷十七弄十九之一號住處，徒手打開上址住處之電捲門而侵入住宅後，竊取己○○所有之電視遊樂器、手提電腦各一台及紀念金幣一枚得手後，將上開手提電腦
    、紀念金幣分別以五千元、一千五百元之代價售予綽號「阿福」之年籍不詳男子
    ，得款後供己花用殆盡，遊樂器則予以拋棄。
  ７九十二年九月初某日上午十時許，徒手由後門侵入乙○○位於苗栗縣竹南鎮○○
    路六十號住處，竊取乙○○所有之電腦主機二台得手後，再以每台二千元之代價
    賣給綽號「阿福」之不詳姓名男子，得款均供己花用殆盡。
  (三)嗣經警在丁○○住處，採得戊○○之指紋後，循線於戊○○另案經通緝到案時，
    查獲上情。
二、證據名稱：
　(一)供述證據部分：
  １被告戊○○警詢、偵查及本院審理中之自白。
  ２被害人丁○○、丙○○、辛○○、徐秀鳳、乙○○、庚○○、甲○○、己○○等
    人於警詢時之指訴。
  ３證人吳文發、林詩婷、郭素娥於警詢時之證述。
  (二)非供述證據部分：
　１苗栗縣警察局竹南分局竹南派出所呈報單、受理刑事案件報案三聯單。
  ２指紋採驗紀錄表、內政部警政署刑事警察局鑑驗書各一紙及採證照片三張。
三、理由：
（一）論罪理由：
  (一)按起訴書所載事實，原包含被告於九十二年五月三十日上午八時許，在丁○○位
    於苗栗縣竹南鎮○○里○○鄰○○路三三一號住處之竊盜行為。惟查，被告戊○○前於九十二年二月十三日即犯有竊盜未遂罪，經臺灣新竹地方法院以九十二年
    度易字第二五六號刑事判決判處有期徒刑六月，得易科罰金在案，並於同年六月
    九日確定（迄同年十一月三日易科罰金執行完畢），有該判決書影本及臺灣高等
    法院被告全國前案紀錄表附卷可稽。被告於九十二年五月三十日所犯之竊盜行為
    ，既係在前案判決確定前所為，該部分之行為即應為確定判決既判力所及。公訴
    檢察官既於本件審理中，就該部分之起訴事實予以減縮（參見檢察官補充理由書
    及言詞辯論筆錄），本院經核並無不合，從而，該部分之事實即不屬本院審判範
    圍，併此敘明。
  (二)按刑法上所謂常業犯，指反覆以同種類行為為目的之社會活動之職業性犯罪而言
    ，至於犯罪所得之多寡，是否恃此犯罪為唯一之謀生職業，則非所問，縱令兼有
    其他職業，仍無礙於該常業犯罪之成立（最高法院八十五年度臺上字第五一○號
    判例參照）。本件被告戊○○既自承係因準備繳交上開確定判決之罰金，方為嗣
    後之竊盜犯行，則被告本件自九十二年六月起至同年九月止之多次竊盜犯行，其
    犯意顯與確定判決之九十二年二月間之竊盜行為各別，二者間無概括犯意可言，
    而應另予論科，不受前開確定判決效力之影響；參以被告本件密集之竊盜犯行，
    屢次將竊得之現金或財物均係變現以供花用，堪認被告當時確係以竊盜為主要之
    社會活動，已構成刑法上之常業犯。核被告所為，係犯刑法第三百二十二條之常
    業竊盜罪。
  (三)又檢察官既有實行公訴之職權，於實行公訴時，依檢察一體之原則，自得變更或
    更正原起訴之法條，且所謂「起訴法條」應以實行公訴檢察官所指被告所法條
    為準，若原起訴法條業經實行公訴檢察官變更或更正，且與判決相同，自得逕予
    引用，毋庸於判決中引用刑事訴訟法第三百條，司法院刑事廳九十年二月二日九
    ０廳刑一字第一００二九九號函（台灣士林地方法院八十九年十月份法律座談會
    結論）可資參照。本件起訴書論引法條為「刑法第三百二十一條第一項第一款、
    第二款、第三百二十二條」，嗣經公訴檢察官於審理中變更法條為「刑法第三百
    零六條第一項、第三百二十二條」，從而本件起訴之法條自應以公訴檢察官變更
    後之法條為準。惟按「凡以竊盜為常業者，無論其行為合於刑法第三百三十七條
    （即現行法第三百二十條），抑合於第三百三十八條第一項第一款至第六款之規
    定（即現行法第三百二十一條第一項），均應適用第三百三十八條第一項第七款
    （即現行法第三百二十二條）論科」。此係因「所謂常業犯者，乃以同一犯罪行
    為之意思反覆為之而成立，刑法第三百三十八條第一項第七款既以明文規定，是
    法律上已認為一罪，縱所侵害之法益不同，亦不生合併論罪之問題」，最高法院
    十八年上字第一九六一號、十九年上字第二０三號分別著有判例，可資參照。從
    而，本件被告固犯多次竊盜行為，而分別有侵入住宅竊盜之情形，惟各該部分既
    均以竊盜為目的，而以常業竊盜論科，揆諸上揭判例意旨，即無另論以侵入住宅
    ，而依牽連犯規定從一重論處之必要。公訴人認為本件被告應依「刑法第三百零
    六條第一項（侵入住宅）、第三百二十二條（常業竊盜）」論罪，並論以牽連犯
    ，尚有未洽，爰不就（侵入住宅）部分另為無罪之諭知，且無庸變更法條，均併
    此敘明。
（二）量刑理由：
    爰審酌被告戊○○有竊盜前科紀錄，有台灣高等法院被告全國前案紀錄表在卷足
    憑，足見其素行不良；且前經法院甫判處有期徒刑六月確定後不及十日，即開始
    本件之常業竊盜犯行，且所犯大部分係於夜間侵入住宅竊盜，危害一般人民居住
    及財產安全甚鉅，堪認惡性重大，並造成被害人損失，迄今均未補償被害人，縱
    其犯後能坦白承認，量刑仍不宜輕縱；惟念被告於本院審理時尚能坦承犯行，對
    檢察官求處刑度之刑亦衷心表示誠服，顯有悛悔之意等一切情狀，爰量處如檢察
    官求處刑度之刑，並依竊盜犯贓物犯保安處分條例第三條第一項第二款之規定，
    同時諭知應於刑之執行前，令入勞動場所，強制工作三年，以示懲儆並矯正其惡
    性。
三、適用之法條：
  (一)刑事訴訟法第二百七十三條之一第一項，第二百九十九條第一項前段、第三百十
    條之二、第四百五十四條第一項。
  (二)刑法第三百二十二條。
  (三)竊盜犯贓物犯保安處分條例第三條第一項第二款、第四條、第五條第一項前段。
四、如不服本件判決，得自收受送達之日起十日內，向本院提起上訴。
本案經檢察官廖啟村到庭執行職務。
中　　　華　　　民　　　國　　九十三　　年　　　八　　　月　　三十一　　日
                              臺灣苗栗地方法院刑事第三庭
                                  法      官    楊  台  清
右正本證明與原本無異。
如不服本判決，應於判決送達後十日內向本院提出上訴狀（應附繕本），上訴於臺灣
高等法院臺中分院。
                                  法院書記官    王  月  香
中　　　華　　　民　　　國　　九十三　　年　　　八　　　月　　三十一　　日
附錄本判決論罪科刑法條全文：
中華民國刑法第三百二十二條
(常業竊盜)
以犯竊盜罪為常業者，處一年以上七年以下有期徒刑。
